臺灣臺中地方法院刑事判決　　　　　　　　　　　　　九十三年度訴字第五七五號
　　公　訴　人　臺灣臺中地方法院檢察署檢察官
　　被　　　告　丙○○
右列被告因偽造文書等案件，經檢察官提起公訴（九十二年度偵字第二四二七七號）
，經本院合議庭裁定由受命法官獨任進行簡式審判程序，本院判決如左：
    主  文
丙○○連續行使偽造私文書，足以生損害於他人，處有期徒刑肆月，如易科罰金，以
佰元折算壹日。偽造之「春美」、「黃文子」標單各壹張，均沒收。
    事  實
一、丙○○於民國九十一年二月十日，自任會首，向甲○○、黃文子及春美等人召集
    自該日起至九十三年一月十日止之互助會一會，會首連同會員計有二十四會，採
    內標制，約定每期會款新臺幣（下同）一萬元，每月十日下午八時開標。嗣丙○
    ○即基於意圖為自己不法所有及偽造文書之概括犯意，連續於第九十二年一月十
    日及同年二月十日，冒用春美、黃文子之名義，分別在標單上偽填二千二元、二
    千二百元之投標金額及春美、黃文子姓名，而偽造依習慣足以表示競標用意之私
    文書標單，其後復持該等偽造之標單參與上開互助會之競標而得標，行使上開偽
    造之私文書，使甲○○及其他活會會員陷於錯誤而交付丙○○合會金合計約二十
    萬八千元，足以生損害於該合會各活會會員，並使春美、黃文子有遭其他合會會
    員追索會款之虞之損害。嗣該互助會於第十四會即九十二年三月間因故停會，經
    甲○○等會員相互查詢，始得知上情。
二、案經甲○○訴由臺灣臺中地方法院檢察署檢察官偵查起訴。
    理  由
一、訊據被告丙○○就右揭犯罪事實業於本院審理時坦承不諱，復經告訴人甲○○於
    偵查中指述綦詳，並有互助會會單一紙（九十二年度發查卷第三六七○號卷第四
    頁）附卷可參，核與被告所自白之犯罪情節一致，堪信被告之自白與事實相符而
    可採信。本件事證明確，被告犯行洵堪認定，應予依法論科。
二、按冒用他人名義書寫標單，以冒標他人之互助會，茍標單上除書寫被冒標者姓名
    及欲標取會款所出利息之金額外，並書有「標單」之意旨，而就文義內容之本身
    ，使人一見即知係投標會款之標單，該標單固係刑法第二百十條所稱之私文書；
    惟如僅在紙上書寫被冒標者之姓名及所出利息之金額，就文義本身並不足以獨立
    表示一定用意之證明，如非依民間互助會之習慣，尚無從認定其上之文字，係用
    以表示該名義人願出所書金額之利息以標取互助會會款之證明者，則非刑法第二
    百十條所規定之私文書，而屬同法第二百二十條以文書論之準私文書（最高法院
    九十一年度臺上字第五六八三號判決參照）。本案被告於標單上，偽簽春美、黃
    文子之署名並書寫標金數目，依民間互助會之習慣，足以表示以標單為標會之憑
    證，揆諸前揭判決意旨，應屬偽造刑法第二百二十條以文書論之準私文書，嗣被
    告又將該標單提示於其他互助會成員參加競標，並據該私文書之內容主張其標取
    會金之意思，使甲○○及其他活會會員誤認係春美、黃文子本人所標得，而交付
    標金，並使春美、黃文子有遭其他會員追索會款之虞。核被告所為，係犯刑法第
    二百十六條、第二百十條、第二百二十條第一項行使偽造以文書論之私文書罪、
    同法第三百三十九條第一項之詐欺取財罪。其偽造春美、黃文子署名之行為，係
    其偽造私文書之部分行為，不另論以偽造署押罪；偽造之低度行為則為行使之高
    度行為所吸收，應論以行使偽造私文書罪。其先後二次行使偽造準私文書、詐欺
    取財之犯行，均時間緊接、方法相同，各觸犯構成要件相同之罪名，顯係基於概
    括犯意反覆為之，均應依連續犯規定論以一罪，並加重其刑。又其所犯連續行使
    偽造私文書罪、連續詐欺取財罪間有方法目的之牽連關係，應依刑法第五十五條
    之規定，從一重之連續行使偽造私文書罪處斷。爰審酌被告僅有服用酒類駕車之
    公共危險前科，素行尚稱良好，惟其不思以正當途徑獲取金錢，而以偽造標單之
    方式詐取金錢，危害社會交易秩序，且犯後亦未仍賠償被害人，及其犯後坦承犯
    行與其所生之危害等一切情狀，量處如主文所示之刑，並依法諭知易科罰金之折
    算標準。
三、被告冒用春美、黃文子名義製作之標單各一張，其上除書具投標金額外，尚載有
    「春美」、「黃文子」之姓名，為被告所偽造之供犯罪所用之物，雖均未能扣案
    ，惟不能證明業已滅失，爰就該部分之標單予以宣告沒收，至該等標單上關於被
    告所偽造之「春美」、「黃文子」之署名，已因該等標單經本院宣告沒收，爰不
    另為沒收宣告之諭知。
據上論斷，應依刑事訴訟法第二百七十三條之一、第二百九十九條第一項前段，刑法
第五十六條、第二百十六條、第二百十條、第二百二十條第一項、第三百三十九條第
一項、第五十五條、第四十一條第一項前段、第三十八條第一項第二款，罰金罰鍰提
高標準條例第一條前段、第二條，判決如主文。
本案經檢察官乙○○到庭執行職務。
中      華      民      國      九十三      年      五    月  十三      日
                                臺灣臺中地法法院刑事第十四庭
                                        法  官  劉  逸  成
右正本證明與原本無異。
如不服本判決，應於送達後十日內向本院提出上訴狀（須附繕本），上訴於臺灣高等
法院台臺分院。
                                        書記官
中      華      民      國      九十三      年      五      月   十三   日
附錄論罪科刑法條
中華民國刑法第二百一十六條
 (行使偽造變造或登載不實之文書罪)
行使第二百十條至第二百十五條之文書者，依偽造、變造文書或登載不實事項或使登
載不實事項之規定處斷。
中華民國刑法第二百二十條
在紙上或物品上之文字、符號、圖畫、照像，依習慣或特約，足以為表示其用意之證
明者，關於本章及本章以外各罪，以文書論。
錄音、錄影或電磁紀錄，藉機器或電腦之處理所顯示之聲音、影像或符號，足以為表
示其用意之證明者，亦同。
稱電磁紀錄，指以電子、磁性或其他無法以人之知覺直接認識之方式所製成之紀錄，
而供電腦處理之用者。
中華民國刑法第二百一十條(偽造變造私文書罪)
 偽造、變造私文書，足以生損害於公眾或他人者，處五年以下有期徒刑。
中華民國刑法第三百三十九條
 (普通詐欺罪)
意圖為自己或第三人不法之所有，以詐術使人將本人或第三人之物交付者，處五年以
下有期徒刑、拘役或科或併科一千元以下罰金。
以前項方法得財產上不法之利益或使第三人得之者，亦同。
前二項之未遂犯罰之。
